【裁判字號】    92,上更(一),45
【裁判日期】    920318
【裁判案由】    強盜
【裁判全文】
臺灣高等法院臺南分院刑事判決                  九十二年度上更(一)字第四五號
      上  訴  人
      即  被  告  甲  ○  ○
      指定辯護人  本院公設辯護人  戊  ○  ○
右上訴人即被告因強盜（懲治盜匪條例）等案件，不服臺灣臺南地方法院九十年度訴
字第一二七九號及九十年度易字第一八五○號中華民國九十年十二月十一日第一審判
決（起訴案號：臺灣臺南地方法院檢察署九十年度偵字第一０四六四號，移
號：同年度偵字第八六九四號），提起上訴，判決後，經最高法院第一次發回更審，
本院判決如左：
      主      文
原判決撤銷。
甲○○共同連續攜帶兇器，意圖為自己不法之所有，以強暴至使不能抗拒而取他人之
物，累犯，處有期徒刑柒年陸月。
      事      實
一、甲○○前於八十七年間因詐欺案件，經法院判處有期徒刑三月確定，於民國（下
    同）八十九年五月一日執行完畢。仍不知悔改，竟基於不法所有之概括犯意，連
    續於如附表所載之時、地，強盜財物（其時間、地點、行為人、被害人及所犯法
    條均詳如附表所示，附表編號二所示犯行前，並牽連觸犯竊取機車罪）。嗣經警
    於九十年五月間獲知甲○○之友人即不知情之董淑川、李靜如使用甲○○之行動
    電話機具後，並於九十年五月二十三日至張英生所經營之位於雲林縣斗六市○○
    路八九號隆源電子通信行內，起出甲○○強盜所得，嗣於九十年三月間，因購物
    款項不足而質押於該店之行動電話機具一台（原為被害人丙○○所有），而於七
    月五日向台灣雲林監獄附設戒治所借提訊問甲○○而查獲。
二、案經雲林縣警察局移送及台南縣警察局新化分局報請臺灣臺南地方法院檢察署檢
    察官偵查起訴。
      理      由
一、訊據上訴人即被告甲○○（下稱被告）對於右揭事實均坦承不諱，核與被害人丙○○、丁○○、李金壹、乙○○（公訴人誤為施藍明）、己○○於警訊時所述，
    證人張英生、董淑川、李靜如於警訊時所證述，及被害人張瑋君於本院訊問時所
    證述之情節均相符合，並有扣案物品清單、贓物領據、現場錄影照片影本、扣案
    物品照片、台灣大哥大股份有限公司通聯紀錄、贓物認領保管單、查詢車輛認可
    資料、相片等件附卷可稽，事證已臻明確。查被告自承其身高一百七十多公分，
    體重八十幾公斤，為彪形大漢，並於每次搶劫時，均手持一尺餘長之瓊斯刀，客
    觀上已足使一般人均無法抗拒；而附表編號二所示犯行之被害人張瑋君更於本院
    訊問時證稱：「因為他有拿刀壓在我的左手臂上，所以我無法抗拒。」等語；再
    查被告又自承夥同其於附表編號三所示犯行之共犯張裕多，比被告更高更重，又
    手持不明手槍，更足以使被害人均無法抗拒，顯然被告所為，已符合加重強盜罪
    之構成要件，其犯行堪以認定。
二、按行為後，法律有變更者，適用裁判時之法律，但裁判前之法律有利於行為人者
    ，適用最有利於行為人之法律。刑法第二條第一項定有明文。查強盜罪固為被告
    行為時有效施行之懲治盜匪條例所規範，但該條例業經總統於九十一年一月三十
    日公布廢止向後失效，並於同日公布修正刑法第三百三十條第一項加重強盜罪之
    規定，提高其刑度，裁判時法律已有變更，應予比較適用。而在盜匪條例有效施
    行期間，舊刑法強盜罪之規定，既未適用，於盜匪條例廢止，刑法修正公布施行
    後，比較刑之輕重時，自應比較適用新刑法與盜匪條例之規定。查新刑法第三百
    三十條第一項之規定：「犯強盜罪而有第三百二十一條第一項各款情形之一者，
    處七年以上有期徒刑。」而依懲治盜匪條例第五條第一項第一款之規定（普通盜
    匪罪），意圖為自己或第三人不法所有，以強暴、脅迫、藥劑、催眠術或他法，
    致使不能抗拒而取他人之物或使其交付者，處無期徒刑或七年以上有期徒刑。經
    比較結果，因新刑法之刑度較輕，於被告有利，自應適用新刑法處罰，而非比較
    新舊刑法之規定（舊刑法之規定並非中間時法，此為最高法院新進之見解）。自
    應依刑法第二條第一項之規定，適用新刑法之規定，合先敘明。
三、按刑法分則或刑法特別法中規定之結夥二人或三人以上之犯罪，應以在場共同實
    施或在場參與分擔實施犯罪之人為限，不包括同謀共同正犯在內。司法院大法官
    會議釋字第一○九號解釋「以自己共同犯罪之意思，事先同謀，而由其中一部分
    之人實施犯罪之行為者，均為共同正犯」之意旨，雖明示將「同謀共同正犯」與
    「實施共同正犯」併包括於刑法總則第二十八條之「正犯」之中，但此與規定於
    刑法分則或刑法特別法中之結夥犯罪，其態樣並非一致。業經最高法院以七十六
    年度台上字第七二一０號著為判例可資參照。本件附表編號三之被告雖與鄭世明
    、張裕多共同作案強盜，惟鄭世明並未入內行強，自不符修正後刑法三百三十條
    規定犯強盜罪而有三百二十一條第一項第四款之所謂「結夥三人」，而不得依該
    條款加重，附此敘明。
四、核被告所為，係犯新刑法第三百三十條第一項攜帶兇器而犯之加重強盜罪及刑法
    第三百二十條第一項之竊盜罪。其於附表編號二所犯強盜罪與竊盜罪間，有牽連
    犯關係，應從一重之加重強盜罪處斷。又其三次強盜犯行，均搶劫二人以上之財
    物，均應依想像競合犯之規定從一重處斷。而其先後三次強盜犯行，時間緊接，
    觸犯構成要件相同之罪名，顯係基於概括犯意反覆而為，為連續犯，應依刑法第
    五十六條之規定以一罪論，並加重其刑。再查被告與鄭世明、張裕多間，對於附
    表編號三強盜犯行之實施，有犯意聯絡及行為分擔，皆為共同正犯。末查被告曾
    犯如事實欄之前科犯行並經執行完畢，有臺灣臺南地方法院檢察署刑案資料查註
    紀錄表及本院被告全國前案紀錄表在卷可稽（執行指揮書行期滿日應為八十九年
    五月一日，有原審調閱之被告執行卷宗「雲林地方法院檢察署八十九年度執緝字
    第三八號卷」第九頁可據。），茲於有期徒刑執行完畢後，五年內又犯本件有期
    徒刑以上之刑之罪為累犯，應遞加重其刑。
五、原審以被告事證已臻明確，因予論罪科刑，固非無見，惟查（一）懲治盜匪條例
    已公布廢止，並公布修正刑法第三百三十條第一項之規定，原判決未及比較，已
    有未合；（二）又如附表編號三之鄭世明雖與被告及張裕多共同至駕車至台南縣
    永康市○○街四六號「華新遊藝場」，並在外駕車接應，被告即與張裕多二人均
    頭載安全帽、帶手套，被告持刀、張裕多持不明玩具手槍各一把（均未扣案）進
    入店內強盜財物等情，有被告於警訊及本院之供詞可據，復有店員乙○○之指訴
    可按（見偵查卷一第二五頁背面、偵查卷二第十五頁），惟原判決誤載為鄭世明
    既在外接應，又持不明手槍一把進入店內行強，即有矛盾齟齬，亦有未洽。（三
    ）被告竊盜機車部分，原審誤認無牽連犯關係，而與強盜罪分論併罰，亦有可議
    ，自無從維持。被告於本院上訴指摘原判決不當，為有理由，自應由本院將原判
    決撤銷改判。爰併審酌被告犯罪之動機、目的、手段、所生危害，及其犯罪後之
    態度良好等一切情狀，量處如主文第二項所示之刑，以資懲儆。至被告強盜作案
    之工具瓊斯刀、及共犯張裕多所持不明玩具手槍等，既未扣案，為免執行困難，
    自毋庸諭知沒收。
據上論斷，應依刑事訴訟法第三百六十九條第一項前段、第三百六十四條、第二百九
十九條第一項前段，刑法第二十八條、第五十六條、修正刑法第三百三十條第一項、
刑法第三百二十條第一項、第五十五條、第四十七條、罰金罰鍰提高標準條第一條前
段，判決如主文。
本案經檢察官蘇南桓到庭執行職務。
中    華    民    國      九十二      年      三      月      十八      日
                                  臺灣高等法院臺南分院刑事第五庭
                                      審判長法官  鄭    文    肅
                                            法官  王    浦    傑
                                            法官  黃    三    哲
右正本證明與原本無異。
如不服本判決，應於判決送達後十日內向本院提出上訴狀，其未敘述理由者並應於提
出上訴狀後十日內向本院補提理由書（應附繕本)。
                                      法院書記官  嚴    巧    花
中    華    民    國      九十二      年      三      月      十九      日
附    表
一、甲○○於九十年一月十五日下午三時許，頭戴安全帽、著手套，並持瓊斯刀一把
    （均未扣案）至雲林縣斗六市○○○路二號曼非絲服飾公司，持刀命店員庚○○
    、陳文琳及楊紹宜及丙○○至更衣室，至渠不能抗拒後，強盜店內櫃檯現金新台
    幣（下同）二萬二千元、庚○○三百元、陳文琳二千元、楊紹宜五百元及丙○○
    九百元及張女所有之行動電話機具一台（行動電話機具業已發還）。
二、甲○○意圖為自己不法之所有，於九十年二月廿七日下午三時十五分許，徒手（
    未持刀）在台南縣新化鎮○○路二四一號前竊取己○○（原名陳登寶）所有車牌
    號碼ＯＳＩ－五九九號機車一輛，供其強盜他人財物之交通工具。約五分鐘後，
    另購買上開同型式之瓊斯刀一把，並駕駛該輛竊得之機車至同鎮○○路三０五之
    二號「辛○○○○」，持該新購之瓊斯刀架在店員張瑋君左手臂上，令張瑋君及
    顧客丁○○不能抗拒後，強劫丁○○金項鍊一條、行動電話機具一台（業經發還
    ）及店內現金約二萬元後，將該輛機車棄置於同鎮○○路旁之產業道路上。
三、甲○○與張裕多、鄭世明（二人均另由台南縣警察局永康分局偵辦）基於不法所
    有之犯意連絡，於九十年三月四日凌晨四時許，駕車至台南縣永康市○○街四六
    號「華新遊藝場」，由鄭世明在外駕車接應，甲○○與張裕多均頭戴安全帽、著
    手套，甲○○持刀、張裕多持不明玩具手槍各一把（均未扣案，且無證據證明玩
    具手槍有殺傷力）進入店內，將店員乙○○及顧客李金壹等四人押至廁所，令渠
    等不能抗拒後，強劫李金壹所有之行動電話機具一台（業經發還）、某不詳姓名
    之被害人行動電話機具一台及店員施藍明行動電話機具一台（業經發還）與店內
    現金約一萬餘元。
附錄法條：
刑法第三百三十條第一項：
犯強盜罪而有第三百二十一條第一項各款情形之一者，處七年以上有期徒刑。


司法院資訊處製作；財團法人民間司法改革基金會備份。
